臺灣臺南地方法院民事判決
110年度訴字第877號
原      告  賴瑋婷
訴訟代理人  蘇明道律師
被      告  許記誠

上列當事人間請求侵權行為損害賠償事件，經本院於民國110年8
月12日言詞辯論終結，判決如下：
    主      文
被告應給付原告新臺幣參拾萬元，及自民國一一０年七月二十三
日起至清償日止，按週年利率百分之五計算之利息。
原告其餘之訴駁回。
訴訟費用由被告負擔百分之三十，餘由原告負擔。
本判決原告勝訴部分得假執行。但被告以新臺幣參拾萬元為原告
預供擔保後，得免為假執行。
原告其餘假執行之聲請駁回。
    事實及理由
一、原告起訴主張：
（一）緣兩造於民國90年11月11日結婚，並育有4名子女。婚姻
      關係存續中兩造感情尚屬融洽，惟被告自109年11月起，
      幾乎每週六、日會前往臺中遊玩，而於109年12月間突然
      向原告表示伊對原告已無感情，欲與原告離婚，若原告不
      肯將提告離婚，隨後原告將此事轉述予被告之父許太郎請
      求他主持公道後，被告始勉強同意繼續維持婚姻關係，原
      告因此懷疑被告有外遇，被告之姊許秀清將其與被告之通
      訊軟體LINE對話紀錄交予原告查看，內容表示被告與越南
      籍女子有不正當之交往關係，原告因而傷心不已。嗣被告
      於110年1、2月間又多次向原告表示欲離婚，原告希冀被
      告能夠回心轉意，並向原告主動坦承外遇一事，惟被告不
      僅矢口否認，甚至對原告之懷疑十分厭惡，不斷責罵原告
      ，後於同年3月因迫於越南籍女友已懷孕兩個月，於萬般
      無奈之下始坦承外遇越南籍女友，承認有逾越結交朋友行
      為之不正常往來關係且有懷孕之事實，被告與越南籍女友
      之行為顯已逾越一般社會通念正常男女友人交往之界線，
      已嚴重破壞原告家庭共同生活圓滿安全及幸福，原告成天
      以淚洗面，被告不僅毫無愧疚之心，甚至表示欲將越南籍
      女友帶回舊厝居住，顯不顧與原告仍存有婚姻關係，將倫
      理道德視若無睹，使原告悲痛欲絕，令原告飽受身心煎熬
      而情節重大，爰依民法184條、第195條第3項之規定，請
      求被告給付精神慰撫金新臺幣（下同）1,000,000元。
（二）對被告抗辯之陳述：
　　　10年前是被告要求分房睡，因為被告不想照顧小孩子，分
      房睡之後兩造就沒有性行為了，被告之前晚上都會出門去
      喝酒，原告並未向被告表達要經營婚姻生活、改善兩造相
      處模式，兩造感情已越來越淡，兩造目前還是住在同一棟
      房子裡，但都分房等語。　　　
（三）並聲明：
　１、被告應給付原告1,000,000元，及自起訴狀繕本送達翌日起
      至清償日止，按年息百分之5計算之利息。
　２、願供擔保，請准宣告假執行。
二、被告則以：兩造已分房10年，被告才會外遇，被告係109年4
    、5月間開始外遇，對方稱其懷孕，但詳細情形被告不確定
    ，被告已有2個月沒有跟外遇對象見面了等語，資為抗辯。
    並聲明：原告之訴駁回。
三、本院得心證之理由：
（一）原告主張：兩造於90年11月11日結婚，並育有4名子女，
      被告於婚姻關係存續中與第三人越南籍女子交往並發生性
      行為乙節，業據其提出戶籍謄本、錄音對話譯文各1份為
      證（見本院卷第33至41頁），且為被告所不爭執，堪信原
      告此部分之主張係屬真實。
（二）按因故意或過失，不法侵害他人之權利者，負損害賠償責
      任；不法侵害他人之身體、健康、名譽、自由、信用、隱
      私、貞操，或不法侵害其他人格法益而情節重大者，被害
      人雖非財產上之損害，亦得請求賠償相當之金額；前2項
      規定，於不法侵害他人基於父、母、子、女或配偶關係之
      身分法益而情節重大者，準用之，民法第184條第1項前段
      、第195條第1項、第3項分別定有明文。次按婚姻係以夫
      妻之共同生活為其目的，配偶應互相協力保持其共同生活
      之圓滿安全及幸福，而夫妻互守誠實，係為確保其共同生
      活之圓滿安全及幸福之必要條件，故應解為配偶因婚姻契
      約而互負誠實之義務，配偶之一方行為不誠實，破壞共同
      生活之圓滿安全及幸福者，即為違反因婚姻契約之義務而
      侵害他方之權利（最高法院55年臺上字第2053號判例意旨
      參照）。是侵害配偶權之行為，並不以通姦、相姦行為為
      限，凡足以破壞夫妻間之共同生活，動搖家庭生活之圓滿
      安全與幸福者，均屬之。倘夫妻任一方與他人間存有逾越
      結交普通朋友等一般社交行為之不正常往來，其行為已逾
      社會一般通念所能容忍之範圍，已達破壞婚姻共同生活之
      圓滿安全及幸福之程度，亦足當之。又情節是否重大，應
      視個案侵害程度、損害狀況、被害人之痛苦程度及忍受能
      力等個別情事，客觀判斷之。倘其情節重大，違反忠誠義
      務之一方及該他人即應依上開規定，共同負非財產上即精
      神慰撫金之損害賠償責任。查被告婚姻關係期間與第三人
      交往並有性行為，業如前述，其顯屬侵害原告配偶權之行
      為，且被告上開侵害原告之配偶權之行為，衡情係屬情節
      重大，是原告主張被告侵害其配偶權，請求被告賠償非財
      產之損害，於法自屬有據。
（三）復按不法侵害他人之人格權，被害人受有非財產上損害，
      請求加害人賠償相當金額之慰撫金時，法院對於慰撫金量
      定，應斟酌實際加害情形、所造成之影響、被害人所受精
      神上痛苦之程度、雙方之身分、地位、經濟狀況及其他各
      種情形，以核定相當之數額（最高法院47年臺上字第1221
      號、51年臺上字第223號、76年臺上字第1908號判例意旨
      參照）。而身分法益與人格法益同屬非財產法益，上開有
      關人格法益受侵害酌定慰撫金之標準，自得為衡量因身分
      法益受侵害所生損害賠償金額之參考。本院審酌原告為高
      職畢業，職業為作業員，月收入含加班費約34,000元，10
      8、109年度之所得分別為338,393元、409,308元，名下有
      投資筆；被告為高職畢業，職業為裝潢設計圖畫師，月收
      入約30,000元，108、109年度之所得分別為158,028元、1
      84,486元，名下有房屋1筆、汽車1輛、投資4筆等情，業
      經兩造陳述明確（見本院卷第26頁），並有本院依職權調
      取兩造稅務電子閘門財產所得調件明細表各1份附卷可考
      （置卷外），依兩造上開身分、地位、經濟狀況，及原告
      基於配偶關係之身分法益所受侵害之程度，另審酌兩造已
      分房10年，感情日漸淡薄，本院認原告得請求賠償其非財
      產上之損害以300,000元為適當，逾此部分，難認有理。
（四）再按給付無確定期限者，債務人於債權人得請求給付時，
      經其催告而未為給付，自受催告時起，負遲延責任。其經
      債權人起訴而送達訴狀，或依督促程序送達支付命令，或
      為其他相類之行為者，與催告有同一之效力；遲延之債務
      ，以支付金錢為標的者，債權人得請求依法定利率計算之
      遲延利息。但約定利率較高者，仍從其約定利率；應付利
      息之債務，其利率未經約定，亦無法律可據者，週年利率
      為百分之5，民法第229條第2項、第233條第1項及第203條
      分別定有明文。是原告請求自起訴狀繕本送達被告之翌日
      即110年7月23日起至清償日止，按週年利率百分之5計算
      之利息，自無不合，應予准許。　　　
四、綜上所述，原告本於侵權行為損害賠償之法律關係，請求被
    告應給付300,000元，及自110年7月23日起至清償日止，按
    週年利率百分之5計算之利息，應予准許；逾此範圍之請求
    ，即屬無據，應予駁回。
五、本件為判決之基礎已臻明確，兩造其餘之陳述及所提其他證
    據，經本院斟酌後，認為均於判決之結果無影響，自無庸逐
    一論述，併此敘明。
六、末按各當事人一部勝訴、一部敗訴者，其訴訟費用，由法院
    酌量情形，命兩造以比例分擔或命一造負擔，或命兩造各自
    負擔其支出之訴訟費用；法院為終局判決時，應依職權為訴
    訟費用之裁判，民事訴訟法第79條、第87條第1項分別定有
    明文。查本件訴訟費用即裁判費10,900元，爰斟酌兩造勝敗
    之情形，確定訴訟費用之負擔如主文第3項所示。又本件原
    告勝訴部分所命被告給付之金額未逾500,000元，應依民事
    訴訟法第389條第1項第5款規定，依職權宣告假執行，原告
    聲請願供擔保宣告假執行，即無必要；併依職權宣告被告預
    供擔保，得免為假執行。至原告敗訴部分，其假執行之聲請
    即失所附麗，應予駁回。
據上論結，本件原告之訴為一部有理由，一部無理由，依民事訴
訟法第79條、第87條第1項、第389條第1項第5款、第392條第2項
，判決如主文。
中　　華　　民　　國　　110 　年　　8 　　月　　31　　日
                  民事第二庭  法  官  王參和
以上正本係照原本作成。
如對本判決上訴，須於判決送達後20日內向本院提出上訴狀。如
委任律師提起上訴者，應一併繳納上訴審裁判費。
中　　華　　民　　國　　110 　年　　9 　　月　　1 　　日
                              書記官  程伊妝